臺灣臺中地方法院刑事判決　　　　　　　　　　　　　九十二年度交訴字第五九號
　　公　訴　人　臺灣臺中地方法院檢察署檢察官
　　被　　　告　乙○○
　　被　　　告　甲○○
右列被告因過失致人於死案件，經檢察官提起公訴（九十二年度偵字第一五七一號）
，本院判決如左：
    主  文
乙○○因過失致人於死，處有期徒刑陸月，如易科罰金以佰元折算壹日，緩刑貳年
。
甲○○無罪。
    事  實
一、乙○○於民國九十一年五月十五日十八時許，騎乘車牌號碼ＫＢＺˍ七一八號機
    車至台中縣石岡鄉○○路之石岡加油站加油，於加滿油後，欲自上開加油站出來
    右轉明德路往豐原方向行駛，其應注意於加油站起駛右轉入車道時，應該讓行進
    中之車輛行人優先通過，依當時情形，又無不能注意之情事，在該加油站出口看
    見胡兆華騎乘車牌號碼ＹＧＦˍ０七０號機車，在距離加油站出口約七、八十公
    尺處，沿明德路往豐原方向駛來時，竟疏於注意未讓在車道行駛之胡兆華機車先
    行通過，即遽然右轉明德路，致胡兆華之機車為閃避乙○○之機車而摔倒。胡兆
    華之機車摔倒後，人車往左前方滑行至石岡鄉戶政事務所前，其機車碰撞無法防
    範之甲○○所駕駛之車牌號碼ＦＱˍ四七七號營業用曳引車（後面拖車車牌號碼
    為二Ｓˍ九０號）右側第二個車輪後，胡兆華再遭第三個、第四個車輪輾壓過，
    致胡兆華當場死亡。甲○○之曳引車輾壓過胡兆華後，再往前行駛百餘公尺始停
    車於路旁，而乙○○亦將機車停在路旁打電話報警處理。
二、案經乙○○於犯罪後未發覺前，向警自首，由台中縣警察局東勢分局報請台灣台
    中地方法院檢察署檢察官相驗後自動檢舉偵查起訴。
    理  由
甲、有罪部分
一、右開事實訊據被告乙○○均坦承不諱，並有台中縣警察局道路交通事故調查表（
    一）、（二）各乙紙、現場照片十二幀等在卷可資佐證，被害人胡兆華確因本件
    車禍受傷死亡，亦經臺灣臺中地方法院檢察署檢察官督同法醫師相驗明確，製有
    相驗屍體證明書、驗斷書及勘驗筆錄等在卷可憑。按行車起步前應顯示方向燈，
    注意前後左右有無障礙或車輛行人，並應讓行進中之車輛行人優先通行。道路交
    通安全規則第八十九條第一項第六款定有明文。被告乙○○駕車對於前揭規定自
    應遵守，且並無不能遵守之情形，而依其所言，在加油站出口處看見被害人胡兆
    華遠在七、八十公尺處騎來，而且車速很快，則被害人胡兆華之機車係行進中之
    車輛自明，被告乙○○竟未讓其優先通行，即遽然右轉明德路，致胡兆華之機車
    為閃避乙○○之機車而摔倒，其顯有過失甚明。況本件經送台灣省台中縣區車輛
    行車事故鑑定委員會鑑定結果，亦持相同看法，有鑑定意見書可稽，益證被告乙
    ○○之行為有過失，而被告乙○○之過失行為與被害人之死亡間具有相當因果關
    係，被告乙○○之犯行洵堪認定。
二、核被告乙○○所為係犯刑法第二百七十六條第一項之罪，被告乙○○於肇事後犯
    罪未發覺前，即以電話報案並留於現場向到場處理之警員丙○○坦承伊為肇事者
    ，業據警員丙○○到庭證述屬實，並接受裁判，應依法減輕其刑。爰審酌被告乙
    ○○過失程度之輕重、被告肇事後態度、及肇事後被告已與被害人家屬當庭達成
    民事和解並賠償損害等一切情狀，量處如主文第一項所示之刑，並諭知易科罰金
    之折算標準。又查被告乙○○前未曾受有期徒刑以上刑之宣告，有台灣高等法院
    被告全國前案紀錄表在卷可按。被告乙○○因過失致犯本罪，其經此教訓，當知
    謹慎而無再犯之虞，本院認所宣告之刑，以暫不執行為宜，爰併宣告緩刑二年，
    以勵自新。
乙、無罪部分
一、公訴意旨略以：被告甲○○係在位於台中縣豐原市○○路之民峰交通事業有限公
    司擔任聯結車司機之工作，係從事駕駛業務之人。其於民國九十一年五月十五日
    十八時許，駕駛車牌號碼ＦＱˍ四七七號營業用曳引車（後面拖車車牌號碼為二
    Ｓˍ九０號），沿台中縣石岡鄉○○路由東勢往豐原方向行駛，欲駛回位於台中
    縣石岡鄉順德保養廠交班。行至台中縣石岡鄉○○路之石岡加油站前，應注意加
    油站係人車擁擠處所，應該減速慢行，作隨時停車之準備，依當時情形，又無不
    能注意之情事，竟未減速慢行，以隨時作停車之準備。適有乙○○騎乘車牌號碼
    ＫＢＺˍ七一八號機車，自石岡加油站加滿油後，欲自上開加油站出來右轉明德
    路往豐原方向行駛，疏未注意於加油站起駛右轉入車道時，應該讓行進中之車輛
    優先通過，而在該加油站出口看見胡兆華騎乘車牌號碼ＹＧＦˍ　０七０號機車
    ，在距離加油站出口約七、八十公尺處，沿明德路往豐原方向駛來時，未讓在車
    道行駛之胡兆華機車先行通過，即遽然右轉明德路，致胡兆華之機車為閃避乙○
    ○之機車而摔倒。胡兆華之機車摔倒後，人車往左前方滑行至石岡鄉戶政事務所
    前，其機車遭未減速慢行之甲○○所駕駛之上開曳引車右側第二個車輪碰撞後，
    胡兆華再遭第三個、第四個車輪輾壓過，致胡兆華當場死亡。甲○○之曳引車輾
    壓過胡兆華後，再往前行駛百餘公尺始停車於路旁，因認被告甲○○涉有刑法第
    二百七十六條第二項之業務過失致死罪嫌云云。
二、按犯罪事實應依證據認定之，無證據不得推定其犯罪事實；又不能證明被告犯罪
    或其行為不罰者，應諭知無罪之判決，刑事訴訟法第一百五十四條第二項第三
    百零一條第一項分別定有明文。又刑事訴訟上證明之資料，無論其為直接或間接
    證據，均須達於通常一般之人均不致有所懷疑，而得確信其為真實之程度，始得
    據為有罪之認定，若其關於被告是否犯罪之證明未能達此程度，而有合理懷疑之
    存在，致使無從形成有罪之確信，根據「罪證有疑，利於被告」之證據法則，即
    不得遽為不利被告之認定（最高法院七十六年台上字第四九八六號判例意旨參照
    ）。
三、本件公訴人認被告甲○○涉有業務過失致死罪嫌，無非係以本件事發地點在台中
    縣石岡鄉○○路石岡加油站及石岡戶政事務所之間，而加油站乃是人車匯集、人
    車雍塞之處，被告甲○○行駛至該處，本應注意依道路交通安全規則之規定減速
    慢行，並做隨時停車之準備，然其竟疏未注意減速，再參以本件被告甲○○之曳
    引車撞擊被害人胡兆華之機車，並輾壓過被害人胡兆華後，竟未馬上停車而仍直
    行至離肇事地點約百餘公尺之路邊停放，其顯然亦未有隨時停車之準備，而依當
    時情形，並無不能注意之情事，竟疏不注意致發生本件車禍，並因而致被害人胡
    兆華死亡，被告甲○○有過失甚明。再本件經送台灣省台中縣區車輛行車事故鑑
    定委員會鑑定結果，亦同此見解，甲○○亦未警戒前方，故被告甲○○自有過失
    甚明云云為其主要論據。然訊據被告甲○○固供承在右揭時地駕車輾過騎乘機車
    之被害人胡兆華致其死亡之事實，核與同案被告乙○○所陳述被害人胡兆華死亡
    之情節相符，並有現場照片十二幀、台中縣警察局東勢分局道路交通事故調查報
    告表（一）（二）各一件在卷可資佐證。而本件車禍被害人胡兆華確因本件車禍
    死亡之情，亦經公訴人督同法醫相驗屬實，並製有勘驗筆錄、相驗屍體證明書與
    驗斷書等件附卷可稽。惟訊據被告甲○○堅決否認有何過失致死犯行，辯稱：伊
    並未超速，事發當時完全不知道，是聽到聲音才知道撞到了，不知道如何發生車
    禍等語。經查：
(一)、被告甲○○發生車禍當時之車速約為時速五十公里，並未逾當地速限六十公里
      ，此據被告甲○○陳明在卷，且有扣案之行車紀錄表（見相驗卷第廿七頁）及
      卷附之道路交通事故調查報告表可稽。而以被告乙○○所稱：被害人之機車係
      自後方而來，摔倒落地後始被被告甲○○之砂石車第二輪碰到，第三、四輪輾
      過之情形判斷，被告甲○○於被害人胡兆華人車摔倒前，當不可能看到胡兆華
      之機車行駛在伊車前方，故當無疏於警戒前方之過失可言。而公訴人雖以本件
      車禍送鑑定結果認被告甲○○駕駛聯結車行經加油站附近車輛較多處所未減速
      慢行，為肇事次因，而認被告甲○○有過失，惟查鑑定機構對死者之人車係自
      後而來，碰到被告甲○○之車，甲○○之車是否可能發現被害人之機車，應減
      速至何種速度才得以將該車煞停而不致輾過被害人均未明確說明，故鑑定意見
      尚難遽採。而被告甲○○於聽到聲音時並不明知發生何事，其停車地點與肇事
      地點之距離可能取決於當時之路況或被告甲○○聽到聲音後個人之反應，被告
      甲○○既非係緊急煞車，則煞停之距離尚難作為行車速度之判斷或被告甲○○
      已否作妥停車之準備之判斷。而本件經本院再送台灣省車輛行車事故覆議鑑定
      委員會鑑定結果，認胡兆華之機車摔倒後人車偏往左前方滑行至外車道行駛之
      張車右後輪處遭輾及，對張車實屬難以防範之狀況，亦有該會九十三年二月十
      二日府覆議字第九二一０三八三號在卷可考，而被害人之家屬既未在車禍現場
      聞見，其指訴認被告有過失亦屬無據。
 （二)、綜前所述，本件公訴人所舉證據及本院調查所得，被告甲○○並未超速，其
      縱有行經事發地點未減速慢行之可能，惟對於在其後方發生之機車倒地後向前
      方滑行肇致之車禍，其減速是否即得避免本件車禍之發生尚不足以使本院卻除
      合理之懷疑，而達確信之程度；本件復難認被告有未警戒前方等其他違反何交
      通規則或注意義務之過失，揆諸前揭證據法則，即不得遽為不利被告甲○○之
      認定，自應為被告甲○○無罪之諭知。
據上論斷，應依刑事訴訟法第二百九十九條第一項前段、第三百零一條第一項，刑法
第二百七十六條第一項、第六十二條前段、第四十一條第一項前段、第七十四條第一
款，罰金罰鍰提高標準條例第一條前段、第二條前段，判決如主文。
本案經檢察官丁○○到庭執行職務。
中　　　華　　　民　　　國　　　九十三　　　年　　　四　　　月　十九　　日
                              臺灣臺中地方法院交通法庭
                                  審判長法  官
                                        法  官
                                        法  官
右正本證明與原本無異。
如不服本判決，應於送達後十日內向本院提出上訴狀（須附繕本），上訴於台灣高等
法院台中分院。
                                        書記官
中　　　華　　　民　　　國　　　九十三　　　年　　　四　　　月　　十九　日
附錄論罪科刑法條
刑法第二百七十六條第一項
    因過失致人於死者，處二年以下有期徒刑、拘役或二千元以下罰金。
